【裁判字號】    97,易,368
【裁判日期】    970229
【裁判案由】    竊盜
【裁判全文】
臺灣高雄地方法院刑事判決               97年度易字第368號
公  訴  人  臺灣高雄地方法院檢察署檢察官
被      告  乙○○
            甲○○
上列被告因竊盜案件，經檢察官提起公訴（96年度偵字第33069
號），本院改依簡式審判程序審理，判決如下：
    主  文
乙○○、甲○○共同犯侵占漂流物罪，各處罰金新臺幣捌仟元，
如易服勞役，以新臺幣壹仟元折算壹日。扣案如附表所示之物，
均沒收。
    事  實
一、乙○○、甲○○於民國96年10月10日上午某時許，在高雄縣
    桃源鄉高中村美蘭橋附近之河床上，見有自該橋第二柱橋墩
    上因河水沖刷致脫落、屬中華民國所有之鋼板1 塊（長5 公
    尺、寬4.4 公尺、厚度1.5 公分，約價值新台幣3 萬5000元
    ），竟意圖為自己不法之所有，共同基於侵占漂流物之犯意
    聯絡，以乙○○所有如附表所示之物為工具，由甲○○持鐵
    鍊綑綁前開鋼板後，再由乙○○駕駛挖土機，將該鋼板拖行
    至乙○○位於高雄縣桃源鄉高中村興中巷145 號住處即電線
    桿荖濃高桿296 右7 旁之空地，再共同以乙炔將之切割成6
    塊後予以侵占入己。嗣於同日上午11時50分許，為警在乙○
    ○上址住處前查獲，並扣得上開鋼板（業已發還），及乙○
    ○所有供上開行為使用如附表所示之物，而查悉上情。
二、案經桃源鄉公所訴由高雄縣政府警察局六龜分局報告臺灣高
    雄地方法院檢察署檢察官偵查起訴。
    理  由
一、本件被告乙○○、甲○○所犯為死刑、無期徒刑、最輕本刑
    為3 年以上有期徒刑以外之罪，渠等於準備程序進行中，就
    被訴事實均為有罪之陳述，經受命法官告知簡式審判程序之
    旨，並聽取被告2 人及檢察官之意見後，本院合議庭裁定由
    受命法官獨任進行簡式審判程序，合先敘明。
二、前揭犯罪事實，業據被告2 人於本院審理時供承不諱，核與
    證人丙○○於警詢證述之情節相符，另有犯罪工具代保管單
    、贓物領據各1 紙，及現場蒐證照片共12張等在卷可稽，及
    有附表所示之物扣案可資佐證，足認被告2 人上開自白核與
    事實相符，應堪信實。從而，本件事證明確，被告之犯行洵
    堪認定，應予依法論科。
三、論罪科刑：
  (一)核被告2 人所為，係犯刑法337 條之侵占漂流物罪。公訴意
    旨雖認被告2 人所為係犯刑法第321 條第1 項第3 款之加重
    竊盜罪，惟被告2 人於本院審理中均供陳：上開鋼板原係圍
    繞在橋墩上，之後被河水沖落至距橋墩3 、40公尺遠之下游
    河道等語，核與卷附現場蒐證照片所示相符，是至多僅能認
    定被告2 人確有拾獲前揭物品並侵占入己之事實，而無從認
    定被告2 人有破壞他人持有支配關係之竊取行為，是前開公
    訴意旨，容有誤會，又「侵占漂流物罪」之行為人，對該物
    並未先具有委任管理等持有之關係，此與其他類型之侵占罪
    不同，而與「竊盜罪」相同，且所謂「侵占」與「竊盜」，
    俱以不法手段占有領得財物，其客觀構成要件之主要事實雷
    同，2 罪復同以為自己或第三人不法之所有為主觀要件，同
    以他人之財物為客體，皆為侵害財產法益之犯罪，罪質尚無
    差異，應認為具有同一性（最高法院86年度台非字第187 號
    判決要旨參照），此亦經公訴人當庭更正起訴法條為刑法第
    337 條侵占漂流物罪，本院自無庸再變更公訴人起訴之法條
    ，附此敘明。被告2 人間就本件犯行，有犯意之聯絡及行為
    之分擔，應論以共同正犯。爰審酌被告2 人年輕力壯，竟貪
    圖私利為前揭侵占漂流物行為，行為實可非議，惟念及渠等
    於本院審理中已坦承犯行，知所悔悟，且所侵占之物品價值
    不高，又為警查獲後業已返還被害人，兼衡渠等犯罪之動機
    、手段等一切情狀，分別量處如主文所示之刑，另參以被告
    2 人之教育程度、家庭經濟狀況等情（見警卷調查筆錄受詢
    問人欄），均諭知如主文所示易服勞役之折算標準，以資懲
    儆。
  (二)末查，扣案如附表所示之物均為被告乙○○所有且供渠等為
    本件犯行所用之物，業據被告乙○○供承在卷（見本院卷第
    18頁），爰依刑法第38條第1 項第2 款及共犯責任共同原則
    ，均宣告沒收。
據上論斷，應依刑事訴訟法第273 條之1 第1 項、第299 條第1
項前段，刑法第28條、第337 條、第42條第3 項、第38條第1 項
第2 款，刑法施行法第1條之1，判決如主文。
本案經檢察官丁○○到庭執行職務。
中    華    民    國    97    年    2     月    29    日
                  刑事第四庭    法  官  鄭凱文
以上正本證明與原本無異。
如不服本判決應於收受本判決後10日內向本院提出上訴書狀，並
應敘述具體理由，如未敘述上訴理由者，應於上訴期間屆滿後20
日內補提理由書狀於本院（均須按他造當事人之人數附繕本）「
切勿逕送上級法院」。
                                書記官  蕭家玲
中    華    民    國    97    年    3     月    4     日
附錄本判決論罪法條全文：
刑法第337條
意圖為自己或第三人不法之所有，而侵占遺失物、漂流物或其他
離本人所持有之物者，處500 元以下罰金。
刑法施行法第1條之1
中華民國94年1 月7 日刑法修正施行後，刑法分則編所定罰金之
貨幣單位為新臺幣。
94年1 月7 日刑法修正時，刑法分則編未修正之條文定有罰金者
，自94年1 月7 日刑法修正施行後，就其所定數額提高為30倍。
但72年6 月26日至94年1 月7 日新增或修正之條文，就其所定數
額提高為3倍。
附表
┌───┬───────────┬────────┐
│編號  │ 工具名稱             │數  量          │
├───┼───────────┼────────┤
│ 一   │挖土機                │  1台           │
├───┼───────────┼────────┤
│ 二   │鍊條                  │  1條           │
├───┼───────────┼────────┤
│ 三   │乙炔                  │  3桶           │
└───┴───────────┴────────┘


司法院資訊處製作；財團法人民間司法改革基金會備份。
